【裁判字號】    98,交抗,1846
【裁判日期】    980811
【裁判案由】    違反道路交通管理處罰條例
【裁判全文】
臺灣高等法院交通事件裁定            98年度交抗字第1846號
抗  告  人
即受處分人  詮達貨運有限公司
代  表  人  甲○○
代  理  人  鐘龍山
上列抗告人因違反道路交通管理處罰條例案件，不服臺灣宜蘭地
方法院交通法庭，中華民國98年7月9日所為裁定（98年度交聲字
第21號），提起抗告，本院裁定如下：
    主  文
抗告駁回。
    理  由
一、原裁定詳如附件所載。
二、本件抗告意旨略以：648-HX曳引車核定總連結重量為43公噸
    ，半拖車核定總連結重量同為43公噸，警察所掣罰單總連結
    重量40公噸是錯誤的，加上載重寬容值10％應為47.3公噸。
    又半拖車其中一軸屬活動性，到工地入口要190 度大轉彎，
    半拖車三軸一定要一軸升起來才安全，不然輪胎會爆炸破掉
    ，故本件載重在合法範圍，沒有超載，爰請撤銷原處分云云
    。
三、經查：雖系爭車輛其中營業曳引車部分核定總聯結重量為43
    公噸、營業半拖車部分之核定總聯結重量亦為43公噸，此有
    系爭車輛之行車執照可憑，且為抗告人所不爭執。然抗告人
    於行駛期間將半拖車第一軸舉起未著地，則依道路交通安全
    規則附件十一車輛總重量及總聯結重量限制規定，當採行駛
    車輛落地軸數及核重，則上述半拖車因軸距為10.02 公尺、
    實際為後雙軸著地行駛，此有卷附採證照片可參，則該半拖
    車之總聯結重量限制應為40公噸，而非原核定三軸之營業半
    拖車總聯結重量43公噸，此亦有交通部98年6 月30日交路字
    第980037876 號函可參。依此，系爭車輛之總聯結重量之限
    制，經取曳引車核定總聯結重量（即43公噸）及所聯結之半
    拖車核定總聯結重量（即上開40公噸）之較小者，則為40公
    噸。至於抗告人辯稱係因為轉彎安全才會將半拖車第一軸升
    起未著地云云，然轉彎時可利用放大轉彎半徑、減速，緩步
    或分次轉彎，以避免慣性力及離心力，對一側輪胎所施加之
    壓力，而非舉起一部車軸，致影響該車輛整體煞車效能，危
    及行車安全，故抗告人當時既屬駕駛系爭車輛之行駛狀態，
    並不因系爭車輛當時是否已接近目的地，或因要轉彎而有差
    異，是抗告人此部分所辯，並無從對其為有利認定。另抗告
    人辯稱有所謂10％之舉發寬容值云云。然按違反道路交通管
    理事件統一裁罰基準及處理細則第12條第 1項第13款亦規定
    ，「駕駛汽車裝載貨物超過核定之總重量或總聯結重量未逾
    百分之10，且未嚴重危害交通安全、秩序或發生交通事故，
    且情節輕微，以不舉發為適當者，交通勤務警察或依法令執
    行交通稽查任務人員得對其施以勸導，免予舉發」。然此規
    定並非提高法定核定裝載總重量之標準，亦非授與車輛所有
    人增加裝載量之利益，車輛所有人或駕駛人不僅不因之取得
    超載之權利，尤不得執為車輛裝載上限之標準。更何況本件
    抗告人載重逾核重40公噸有5.05公噸，也已超過上開舉發寬
    容值，是抗告人執此為辯，亦非可採。本件抗告，均為無理
    由，應予駁回。
四、據上論結，應依道路交通案件處理辦法第26條，刑事訴訟法
    第412條，裁定如主文。
中    華    民    國    98    年    8     月    11    日
                  刑事第十庭審判長法  官  楊炳禎
                                  法  官  李春地
                                  法  官  陳春秋
以上正本證明與原本無異。
不得再抗告。
                                  書記官  李家敏
中    華    民    國    98    年    8     月    12    日


司法院資訊處製作；財團法人民間司法改革基金會備份。
